臺灣士林地方法院民事判決　　　　　　　　　　　　　　九十三年度訴字第五二號
　　原　　　告　乙○○
　　被　　　告　甲○○
右當事人間損害賠償事件，本院於民國九十三年四月二十日言詞辯論終結，並判決如
下：
    主    文
原告之訴駁回。
訴訟費用由原告負擔。
    事實及理由
一、原告起訴主張：緣原告之外祖母陳王罔市於生前立有公證遺囑，將其名下不動產
    即台北市○○街四二巷四號及台北市○○區○○段一小段０三一七、０三一八地
    號應有部分三分之一贈與原告，而本院民事庭亦於民國九十二年九月十五日以九
    十二年度財管字第二二號裁定指定被告為遺囑執行人。被告對該裁定並未提出抗
    告，惟竟未遵守法院裁定，逕行於接到裁定書後數日，夥同訴外人王鴻謨辦理完
    成分割繼承，將前開不動產登記為渠二人名下之財產。經原告以存證信函通知被
    告應協同辦理財產繼承事宜後，被告竟於九十二年十月十五日以存證信函聲稱：
    原告「到庭污蔑親生父親，在庭上咆哮母親，遭法官當庭訓斥，不知悔改，必遭
    天譴」云云；且於九十二年十一月二十五日當庭提出該存證信函供承辦本院九十
    二年財管字第五五號指定遺囑執行人事件之承辦法官參考，並陳述該信函之內容
    係其與家屬共同討論決定；是被告之家屬如非共犯，則被告顯然意圖散布於眾，
    而將信函交予原告親屬閱覽。然原告之父親年輕時起，做生意即不紮實，結果因
    違反票據法被關，並連累母親亦被關，更使得原告之外祖母唯一之房屋遭查封，
    而原告等幼小之子女，僅倚靠外祖母，始能有所依附。原告之父親竟又私下偽造
    文書，將原告當作人頭，作為其所經營公司之負責人，經原告察覺後，即堅持將
    之撤銷；原告父親又要求原告當保證人，亦經原告拒絕，致使原告雙親對原告甚
    不諒解。原告父親復又以原告之妹妹作為人頭及保證人，造成原告之妹妹積欠銀
    行數千萬元之債務；是以原告雖曾於外祖母之祭文中，以「資質駑鈍，責任感少
    」描述原告之父親，然此實乃外祖母在世時對原告父親之形容。況庸者，為平常
    之意，駑者，則為頑固之意，有責任感者，當不會連累無辜。則原告對父親前開
    之形容，乃事實之陳述，而非污蔑之舉。另被告於存證信函陳述：原告「在庭上
    咆哮母親」，係指原告於九十一年元月十一日，在臺灣士林地方法院檢察署九十
    一年度偵字第四一號刑事傷害案件檢察官開庭偵查時之事；惟當日庭訊時，原告
    並未與原告之母交談，實無咆哮母親之可能，此當日法庭之筆錄應有記錄。至於
    被告於存證信函中稱：原告「必遭天譴」云云，實較凌遲更為痛苦。是被告於存
    證信函所述上情，實乃明顯毀謗原告之行為，且有意誤導法庭；原告自得依民法
    第一百九十五條：不法侵害他人之名譽與人格法益而情節重大者，得請求損害賠
    償之規定，請求被告賠償原告所受名譽及人格法益損害新台幣（下同）二百萬元
    云云；並聲明：被告應給付原告二百萬元。
二、被告則以：被告於九十二年十月十五日以系爭存證信函答覆原告九十二年十月十
    二日之存證信函，目的在表示被告會善盡遺囑執行人之職責，於信函中雖提及原
    告「到庭污蔑親生父親，在庭上咆哮母親．．．．」等語，係在陳述原告到庭寄
    發之祭文內容確有污蔑父親之言詞，且曾於刑事偵查案件開庭調查時對其母親大
    聲咆哮，因而以長輩之身分表示原告不應如此對待自己之父母親，該信函係被告
    一人擬定，且只寄給原告一人而己，絕無毀謗原告之情事。嗣被告於九十二年十
    一月二十五日向法院提示該信函，意在證明被告於接獲原告之存證信函後，已妥
    適回覆原告，應已盡到遺囑執行人之職責，並無意誤導法庭。被告既未侵害原告
    之名譽及人格法益，則原告請求被告賠償其損害，殊屬無據等語，資為抗辯；並
    聲明：原告之訴駁回。
三、經查：原告主張：被告於九十二年十月十五日寄發系爭存證信函予原告，於信函
    內聲稱：原告「到庭污蔑親生父親，在庭上咆哮母親，遭法官當庭訓斥，不知悔
    改，必遭天譴」云云，且於九十二年十一月二十五日當庭提出該存證信函供承辦
    本院九十二年財管字第五五號指定遺囑執行人事件之承辦法官參考等情，已據其
    提出系爭存證信函影本乙份為據，並經本院調閱前開指定遺囑執行人事件卷證查
    核無誤，且為被告所不爭執，應與事實相符。
四、惟按：民法上名譽權有無受到損害，應以社會上對個人之評價是否貶損作為判斷
    之依據。查原告於其外祖母辭世後，即親撰祭文稱其父「資質庸駑，責任感少」
    云云，有被告提出之祭文影本乙份在卷可憑，且為原告自承屬實（見本院九十三
    年三月十九日言詞辯論筆錄），應堪信為真實。原告雖主張：於祭文中上開內容
    ，乃事實之陳述云云；惟所謂「資質庸駑，責任感少」，衡情確屬對人負面之評
    價；而被告為原告母姨，認原告以人子之身分，卻以於公開之祭文以此負面用語
    形容其父親，因而於存證信函中指責原告所為乃對其父之污蔑云云，實非難理解
    。另臺灣士林地方法院檢察署承辦之九十一年度偵字第四一號刑事傷害案件偵查
    中，原告確曾認其母偏袒弟妹，而向其母當庭咆哮等情，已據證人即原告之母劉
    陳錦鳳到庭證述明確（見本院九十三年三月十九日言詞辯論筆錄）；又此部分庭
    訊過程與該刑事偵查案件之認定並無關聯，是經本院調閱該偵查案卷結果，其情
    雖未載明於筆錄，仍未能認定被告於系爭存證信函中陳述：原告當庭咆哮母親等
    語，即屬虛偽。況記載前揭情詞之系爭存證信函，僅寄送予原告一人乙節，已為
    兩造所不爭執。則被告依據前揭客觀情狀，以主觀認定原告行止有所不妥，而居
    於長輩之地位，以原告如「不知悔改，必遭天譴」等語訓斥原告本人，實難認已
    致一般社會對原告個人之評價有所貶損。次查；被告雖曾於本院九十二年度財管
    字第五五號由原告聲請法院另行指定原告為被繼承人陳王罔市之遺囑執行人事件
    中，向承辦法官提出系爭存證信函影本附卷，惟被告係為向法院證明於接獲原告
    存證信函後，已以系爭存證信函回覆原告相關遺產處理方式，並未置之不理，始
    提出存證信函為據乙節，已經本院調取該事件卷證查核無誤，是所為應為被告於
    該事件中之攻擊防禦方法，而屬行使答辯之正當防衛範圍無疑。再查：被告已否
    認於系爭存證信函所為上開陳述，係與他人共同討論決定，亦否認曾將存證信函
    傳述予他人。而原告所提出本院九十二年度財管字第五五號九十二年十一月二十
    五日錄音光碟譯文記錄中，亦僅記載被告曾於該事件開庭時表示：為處理遺產，
    需與家屬討論協商等語，而未提及存證信函內有關「到庭污蔑親生父親，在庭上
    咆哮母親，遭法官當庭訓斥，不知悔改，必遭天譴」等陳述之由來，有原告提出
    之九十三年四月二十日民事補充理由狀在卷可稽；自未能執為被告確有將上開言
    詞傳述予他人、並致貶損原告於社會上評價之證據。則原告主張：被告已不法侵
    害原告之名譽及人格法益，依法應負損害賠償之責任云云，於法自屬無據。
五、從而，原告依民法第一百九十五條之規定，請求被告給付原告損害賠償二百萬元
    云云，為無理由，應予駁回。
六、因本案事證已臻明確，兩造其餘主張陳述及所提之證據，均毋庸再予審酌，附此
    敘明。
七、據上論結，原告之訴為無理由，依民事訴訟法第七十八條判決如主文。
中　　　華　　　民　　　國　　九十三　　年　　　五　　　月　　 十四 　　日
                                        臺灣士林地方法院民事第二庭
                                            法      官  李瑜娟
右為正本係照原本作成。
如對本判決上訴須於判決送達後廿日內向本院提出上訴狀。
中　　　華　　　民　　　國　　九十三　　年　　　五　　　月　　 十九 　　日
                                            法院書記官  吳政洋
